臺灣板橋地方法院刑事判決　　　　　　 100年度易字第2874號
公　訴　人　臺灣板橋地方法院檢察署檢察官
被　　　告　林勝雄
上列被告因詐欺案件，經檢察官提起公訴（100 年度調偵字第
897 號），本院判決如下：
    主  文
林勝雄犯詐欺取財罪，處有期徒刑伍月，如易科罰金，以新臺幣
壹仟元折算壹日。
    事  實
一、林勝雄明知其係位在臺北縣板橋市（現改制為新北市板橋區
    ○○○○路23號1 樓至3 樓房屋（下稱上開房屋）之承租人
    ，每月租金為新臺幣（下同）7 萬元，其與該屋所有權人鄭
    簡梅簽訂租賃契約（下稱原租約），租賃期限自民國98年9
    月5 日起至100 年9 月4 日止，並於租約內載有未經鄭簡梅
    同意，不得將租賃物之全部或一部轉租之約定，詎林勝雄意
    圖為自己不法之所有，於98年11月間，對外表示欲出租上開
    房屋其中1 樓及騎樓部分，適何雅惠與其母黃燕鳳前來看屋
    時，林勝雄竟向何雅惠及黃燕鳳佯稱其為上開房屋所有權人
    ，而隱瞞鄭簡梅係上開房屋之所有人，致何雅惠陷於錯誤，
    同意以每月租金12萬元向林勝雄承租上開房屋之1 樓及騎樓
    ，作為店面營業使用（下稱轉租店面），雙方於98年11月25
    日簽訂租賃契約（下稱轉租約），租賃期限為民國99年1 月
    1 日起至100 年12月31日止，何雅惠交付押金24萬元予林勝
    雄，投入214 萬1,400 元之裝潢費用從事店面裝修，並自99
    年1 月起至99年3 月止，按月給付租金共計36萬元予林勝雄
    ，嗣於99年3 月10日上開房屋真正所有權人鄭簡梅寄發存證
    信函予何雅惠，要求何雅惠將上開房屋回復原狀並遷讓交還
    ，何雅惠至此始知受騙，並因而受有損害。
二、案經何雅惠訴由臺北縣（現改制為新北市）政府警察局板橋
    分局移送臺灣板橋地方法院檢察署檢察官偵查，前經不起訴
    處分（99年度調偵字第2130號），告訴人聲請再議，經臺灣
    高等法院檢察署發回續行偵查起訴。
    理  由
壹、有關證據能力之說明：
    按被告以外之人（包括證人、鑑定人、告訴人、被害人及共
    同被告等）於審判外之陳述雖不符刑事訴訟法第159 條之1
    至之4 等四條之規定，然經當事人於審判程序同意作為證據
    ，法院審酌該言詞陳述或書面陳述作成時之情況，認為適當
    者，亦得為證據；當事人、代理人或辯護人於法院調查證據
    時，知有刑事訴訟法第159 條第1 項不得為證據之情形，而
    未於言詞辯論終結前聲明異議者，視為有前項之同意，同法
    第159 條之5 定有明文。立法意旨在於傳聞證據未經當事人
    之反對詰問予以核實，原則上先予排除。惟若當事人已放棄
    反對詰問權，於審判程序中表明同意該等傳聞證據可作為證
    據；或於言詞辯論終結前未聲明異議，基於尊重當事人對傳
    聞證據之處分權，及證據資料愈豐富，愈有助於真實發見之
    理念，且強化言詞辯論主義，使訴訟程序得以順暢進行，上
    開傳聞證據亦均具有證據能力。查本件下列所引用之被告以
    外之人於審判外之供述證據，因檢察官、被告於本院準備程
    序、審判程序時均表示無意見，且迄至言詞辯論終結前均未
    聲明異議，而本院審酌上開供述證據資料製作時之情況，無
    不當取供及證明力明顯過低之瑕疵，認以之作為證據應屬適
    當，揆諸前開規定，本院亦認為均應有證據能力；至於其餘
    非供述證據部分，查亦無違法取得之情事存在，皆具證據能
    力，合先敘明。
貳、本院得心證之理由：
一、訊據被告固不否認與上開房屋所有權人鄭簡梅簽訂原租約，
    且未經鄭簡梅同意，將其所承租上開房屋之1 樓及騎樓部分
    ，以每月租金12萬元轉租何雅惠作為店面營業使用，並於98
    年11月25日與何雅惠簽訂轉租約，向何雅惠收取押金24萬元
    ，及另向何雅惠收取99年1 月間至同年3 月間之租金共計36
    萬元之事實；惟矢口否認上開詐欺取財犯行，並於本院準備
    程序中辯稱：我向鄭簡梅承租上開房屋三、四十年，將轉租
    店面出租何雅惠時，沒有說我是二房東，我是說我已經在該
    處住了三、四十年，我雖然沒有向何雅惠說該房子是向鄭簡
    梅承租，但何雅惠和黃燕鳳沒有特別問我是否為房東，我也
    沒有隱瞞，鄰居都知道我住了四十年，他們跟我租店面之前
    打聽很久，可能知道我是房東，我沒有詐欺取財的犯行云云
    （本院卷第26頁背面）。惟查：
(一)本件被告以每月7 萬元之租金向上開房屋所有權人鄭簡梅承
    租該屋，租賃期間自98年9 月5 日至100 年9 月4 日止，被
    告未經鄭簡梅同意，即將轉租店面，以每月租金12萬元轉租
    何雅惠作為店面營業使用，並於98年11月25日與何雅惠簽訂
    轉租約，向何雅惠收取押金24萬元，另向何雅惠收取99年1
    月間至同年3 月間之租金共計36萬元等情，此為被告所自承
    ，核與證人即被害人何雅惠於警詢及偵查中、證人黃燕鳳、
    鄭簡梅、鄭俊傑（鄭簡梅之子）於偵查中之證述情節相符（
    偵卷一第4-7 頁、33-35 頁何雅惠筆錄，偵卷一第34-35 頁
    黃燕鳳筆錄，偵卷二第20-22 頁、偵卷四第21、22、34頁鄭
    簡梅筆錄，偵卷五第8 、9 頁鄭俊傑筆錄），復有鄭簡梅與
    被告所簽立之房屋租賃契約及公證書影本，及被告與被害人
    何雅惠所簽立之房屋租賃契約書及房租收付款明細欄各1 份
    在卷可稽（偵卷一第16-23 頁）。是被告於原租約之期間內
    ，確未經鄭簡梅同意，即將轉租店面出租何雅惠作為店面營
    業使用，並向何雅惠收取押金24萬元及3 個月租金共計36萬
    元甚明。
(二)證人即被害人何雅惠於警詢證稱：我跟被告簽約時，被告向
    我們表示他是上開房屋所有權人，但之後我跟被告表示要到
    法院去公證的時候，他不敢跟我們去，我懷疑他不是真正的
    屋主，後來房屋所有權人鄭簡梅有寄存證信函給我們，才發
    現該房屋並不是林勝雄所有等語（偵卷一第6 頁）；復於偵
    查中證稱：我是透過母親黃燕鳳的朋友介紹，知道被告要出
    出租房屋，我和母親於98年11月間去看屋時，說我們想要租
    房子，我媽問被告房子是誰的，被告叫我們放心的做，他說
    房子是他的，他也沒有說房子是跟別人租的等語（偵卷一第
    33頁）；核與證人黃燕鳳於偵查中證稱：本件承租房屋的事
    情，其實是我出面租的，但我想說就讓我女兒何雅惠開店，
    讓她去管理，所以租約就是用我女兒的名字，我是透過我一
    個客戶劉明德的介紹，上開房屋門口也有貼出租的單子，第
    一次我是跟劉明德一起去，當時我有問被告是否為屋主，被
    告回答他是屋主，如果他不是屋主就不用租金，劉明德也有
    聽到，劉明德也說房子是林勝雄的，因為林勝雄在那邊住三
    、四十年，後來我跟我女兒去找被告簽約，但被告沒有告訴
    我上開房屋是跟別人承租，如果我們知道該屋不是被告所有
    ，我就不會跟被告承租，因為如果被告是二房東，我們裝潢
    一次要花費二、三百萬元，若是將來大房東不同意被告轉租
    ，那我們怎麼辦，所以必須是屋主出租我們才會去租，且我
    們還希望去公證，但被告不要和我們去公證等語相符（見偵
    卷一第34頁）；參以上開房屋所有權人鄭簡梅知悉被告從事
    上開轉租情事，立即表明不同意被告轉租，乃終止與被告上
    開房屋之租賃契約，另請求本院判令被告及何雅惠遷讓回復
    原狀並返還上開房屋，嗣經本院為鄭簡梅勝訴判決之事實，
    有鄭簡梅於99年3 月10日寄發予被告及被害人之存證信函及
    本院99年度板簡字第1369號宣示判決筆錄影本各1 份在卷可
    查（偵卷一第14頁、偵卷四第12-18 頁）。顯見被告於上開
    房屋之原租約期限內，確有違法轉租上開店面，且於被害人
    何雅惠與其母黃燕鳳前來看屋之際，亦曾向何雅惠及黃燕鳳
    佯稱其為上開房屋所有權人，而隱瞞鄭簡梅係上開房屋之所
    有人，藉以欺瞞被害人何雅惠甚明。
(三)再衡諸日常生活之經驗法則，租賃契約屬私領域之範疇，契
    約當事人在不違背法律強制規定之前提下，可自由訂定其契
    約內容，而契約內容亦因其係私領域之範疇，而不對外公開
    ，是契約之內容僅契約當事人知悉，並不對外公開，是非契
    約當事人之人，除經契約當事人提供租賃契約供參考外，實
    無由知悉該契約之內容；又本件原租約期限之長短與得否轉
    租等情，攸關次承租人即被害人何雅惠承租之意願至關重大
    ，此尤以租屋供作營業之用為甚，被告與被害人訂立轉租約
    時，未向被害人說明原租約租期之屆滿日，亦未向被害人說
    明原租約訂有未經出租人同意不得轉租或分租之約定；參以
    本件被告與被害人所訂轉租契約之租期（99年1 月1 日起至
    100 年12月31日止），甚且已超過原租約之租期（98年9 月
    5 日起至100 年9 月4 日止）等情，亦足以令被害人於與被
    告訂約之前，無法就租賃標的物之全般資訊充分瞭解而予正
    確之評估判斷，被告藉此詐術致使被害人陷於錯誤，並於98
    年11月25日與被害人簽訂轉租約後，另向被害人收取押金24
    萬元及上開3 個月之租金共計36萬元，已屬灼然。
二、綜上，被告上開所辯，要屬畏罪卸諉之詞，顯不足採。本件
    事證明確，被告犯行應堪認定。
參、論罪及科刑：
    核被告所為，係犯刑法第339 條第第1 項之詐欺取財罪。爰
    審酌被告為貪圖轉租利益，竟以違法轉租方式，隱瞞屋主鄭
    簡梅係上開房屋之所有人，藉以欺瞞被害人何雅惠，破壞租
    賃交易秩序，行為實非可取；兼衡被告於偵、審期間，猶飾
    詞卸責、不知悔改，顯然缺乏為自己行為負責之觀念，即應
    施以相當之刑罰，以謀收矯治及社會防衛之效；另考量其並
    無前科，自稱家庭經濟狀況為勉持，暨其國中畢業之智識程
    度，另本件被告詐取所得利益為15萬元（每月轉租金12萬扣
    除原租金7 萬元再乘以3 個月），認檢察官求處有期徒刑7
    月稍嫌過重等一切情狀，宜量處如主文所示之刑，並諭知易
    科罰金之折算標準，以資懲儆。
據上論斷，應依刑事訴訟法第299 條第1 項前段，刑法第339 條
第1 項、第41條第1 項前段，刑法施行法第1 條之1 ，判決如主
文。
本案經檢察官曾揚嶺到庭執行職務。
中    華    民    國  100     年    11    月    10    日
                刑事第七庭  審判長法  官  陳伯厚

                                  法  官  魏俊明
                                  法  官  蘇揚旭
上列正本證明與原本無異。
如不服本判決，應於判決送達後10日內敘明上訴理由，向本院提
出上訴狀 (應附繕本) ，上訴於臺灣高等法院。其未敘述上訴理
由者，應於上訴期間屆滿後20日內向本院補提理由書「切勿逕送
上級法院」。
                                  書記官  李郁禎
中    華    民    國   100    年    11    月    11    日
附錄本案判決論罪科刑法條：
中華民國刑法第208條
行使違背定程之度量衡者，處3 百元以下罰金。
從事業務之人，關於其業務犯前項之罪者，處6 月以下有期徒刑
、拘役或5 百元以下罰金。
中華民國刑法第339條
意圖為自己或第三人不法之所有，以詐術使人將本人或第三人之
物交付者，處5 年以下有期徒刑、拘役或科或併科1 千元以下罰
金。
以前項方法得財產上不法之利益或使第三人得之者，亦同。
前二項之未遂犯罰之。